臺灣彰化地方法院刑事判決
110年度易字第141號
公  訴  人  臺灣彰化地方檢察署檢察官 
被      告  張力仁


上列被告因違反電子遊戲場業管理條例等案件，經檢察官聲請以
簡易判決處刑(109年度偵字第9245號)及移送併辦(109年度偵字
第11951號)，本院認不宜以簡易判決處刑(109年度簡字第1581號
)，改依通常程序審理，並判決如下：
    主    文
張力仁犯電子遊戲場業管理條例第二十二條之非法營業罪，處拘
役貳拾日，如易科罰金，以新臺幣壹仟元折算壹日。緩刑貳年，
並應於緩刑期內接受受理執行之地方檢察署所舉辦之法治教育貳
場次，緩刑期間付保護管束。扣案之選物販賣機肆臺(含IC板肆
塊)、機臺內商品柒個及新臺幣貳仟零伍拾元均沒收。
    犯罪事實
一、張力仁係在彰化縣○○鄉○○街○000號經營「Bura夾」選物販賣
    機(俗稱：夾娃娃機)店之業者。其未依電子遊戲場業管理條
    例領有電子遊戲場業營業級別證，不得經營電子遊戲場業，
    且其明知經營夾娃娃機店，不應事先與客人約定由其買回客
    人自機臺內夾取之獎品，以讓客人換取現金之行為。詎其竟
    未依電子遊戲場業管理條例之規定領有電子遊戲場業營業級
    別證，即自民國109年7月間起，基於違反電子遊戲場業管理
    條例及賭博之犯意，除將其擺放在上址公眾得出入之場所內
    之部分選物販賣機機臺，改造裝設彈跳裝置，而成為電子遊
    戲機臺，並事先與到場把玩之不特定客人約定由其買回客人
    自機臺內夾取之獎品，讓客人得藉此換取現金，其即以選物
    販賣機機臺為賭具，與前來把玩機臺之不特定客人賭博財物
    。賭博方式為不特定客人投入新臺幣(下同)10元或30元硬幣
    把玩機臺，如果夾中機臺內物品，則張力仁將以100元至300
    元不等之金額收購該物品，不特定客人可藉此換回現金；如
    未夾中，則投入之金錢即歸張力仁所有。嗣於同年8月12日1
    5時54分許起至同日16時26分許止，賭客陳柏諭(陳柏諭所涉
    賭博部分，由檢察官另為緩起訴處分)前往把玩張力仁放置
    在上址之機臺共夾得8件商品後，將商品暫時放在張力仁所
    提供之倉庫，並拍照傳給張力仁，迨至109年8月13日19時10
    分許，陳柏諭在上址取出前開夾得之商品向張力仁換回現金
    2400元。另於同年8月13日19時許，賭客邱玄安(邱玄安所涉
    賭博部分，由本院另以簡易判決處刑審結)前往把玩張力仁
    放置在上址之機臺，分別於兩部機臺投入共500元後，先後
    夾得2付耳機，邱玄安先將其中1付耳機向張力仁換回現金30
    0元。嗣於同日19時41分許，邱玄安欲再次以耳機向張力仁
    換取現金時，為警當場查獲，並扣得選物販賣機4臺(含IC板
    4塊)、機臺內商品7個、機臺內之零錢合計現金2050元、監
    視器之電磁紀錄1片，另自邱玄安處扣得耳機1付及現金390
    元。
二、案經彰化縣警察局員林分局報告臺灣彰化地方檢察署檢察官
    偵查後聲請簡易判決處刑及移送併辦。
    理    由
壹、有罪部分
一、證據能力方面
(一)被告以外之人於審判外之陳述，雖不符刑事訴訟法第159條
    之1至第159條之4等規定，而經當事人於審判程序同意作為
    證據，法院審酌該言詞陳述或書面陳述作成時之情況，認為
    適當者，亦得為證據。當事人、代理人或辯護人於法院調查
    證據時，知有刑事訴訟法第159條第1項不得為證據之情形，
    而未於言詞辯論終結前聲明異議者，視為有前項之同意，刑
    事訴訟法第159條之5定有明文。該條文之立法意旨，在於確
    認當事人對於傳聞證據有處分權，得放棄反對詰問權，同意
    或擬制同意傳聞證據可作為證據，屬於證據傳聞性之解除行
    為，如法院認為適當，不論該傳聞證據是否具備刑事訴訟法
    第159條之1至第159條之4所定情形，均容許作為證據，不以
    未具備刑事訴訟法第159條之1至第159條之4所定情形為前提
    (最高法院104年度第3次刑事庭會議決議參照)。查本判決所
    引用被告以外之人於審判外之言詞及書面陳述，公訴人及被
    告張力仁於本院審理時同意本案供述證據均具有證據能力【
    見本院110年度易字第141號卷(下稱第141號卷)第31頁】。
    而本院審酌該等供述證據作成及取得之狀況，並無違法、不
    當或顯不可信之情形，且為證明被告犯罪事實存否所必要，
    以之作為證據，認屬適當，依刑事訴訟法第159條之5規定，
    均具有證據能力。
(二)刑事訴訟法第159條至第159條之5有關傳聞法則之規定，乃
    對於被告以外之人於審判外之言詞或書面陳述之供述證據所
    為規範。至非供述證據之物證，或以科學、機械之方式，對
    於當時狀況所為忠實且正確之記錄，性質上並非供述證據，
    均應無傳聞法則規定之適用，如該非供述證據非出於違法取
    得，並已依法踐行調查程序，即不能謂其無證據能力。本案
    以下所引用之非供述證據，並無證據證明係違法取得，復經
    本院依法踐行調查程序，該等證據自得作為本案裁判之資料
    。
二、上開犯罪事實，業據被告坦承不諱，核與證人陳柏諭、邱玄
    安於警詢及偵查時證述之情節相符【見109年度偵字第11951
    號影卷(下稱第11951號卷)第8至11、132、133頁，109年度
    偵字第9245號卷(下稱第9245號卷)第40至42、121至124頁】
    。並有彰化縣警察局員林分局搜索、扣押筆錄、扣押物品目
    錄表、監視器錄影畫面擷取照片、扣案物品照片、查獲照片
    及查扣賭博性電動玩具暫存保管條等資料附卷足稽(見第924
    5號卷第47至49、63至65、69至79、81頁，第11951號卷第27
    至32頁)。復有自被告處查扣之選物販賣機4臺(含IC板4塊)
    、機臺內商品7個、機臺內之零錢合計現金2050元、監視器
    之電磁紀錄1片、自證人邱玄安處查扣之耳機1付及現金390
    元等物可佐。足認被告上開任意性之自白與事實相符，堪以
    採信，本案事證明確，被告犯行堪以認定，應予依法論科。
三、論罪科刑
(一)核被告所為，係犯違反電子遊戲場業管理條例第15條規定，
    應依同條例第22條之非法營業罪論處，及刑法第266條第1項
    前段之賭博罪。
(二)被告自109年7月間起至同年8月13日為警查獲時止，未領有
    電子遊戲場業營業級別證，於同一地點持續經營電子遊戲場
    業、在公眾得出入之場所為賭博行為，本質上具有反覆、延
    續實行之特徵，且基於概括之犯意，在密切接近之一段時間
    內持續實行，於刑法評價上應認屬集合犯，僅成立1罪。又
    被告以一行為同時觸犯上開2罪名，為想像競合犯，應依刑
    法第55條規定，從一重依電子遊戲場業管理條例第22條之非
    法營業罪處斷。又檢察官移送併辦關於被告未領有電子遊戲
    場業營業級別證，經營電子遊戲場業、賭博等犯罪事實，與
    本案聲請簡易判決處刑之違反電子遊戲場業管理條例、賭博
    等犯行部分，有裁判上一罪關係，為起訴效力所及，本院自
    應併予審理，附此敘明。
(三)爰審酌被告未依規定領有電子遊戲場業營業級別證，即擅自
    經營電子遊戲場業，並在公眾得出入之場所賭博財物，破壞
    主管機關對於電子遊戲場業之行政管理，並助長社會上投機
    僥倖風氣，所為實屬不該。併斟酌被告犯罪之動機、目的、
    手段、經營期間不長，犯罪後坦承犯行之態度。兼考量被告
    之素行、其自述與雙親、祖母同住，教育程度為大學畢業，
    案發後，不再經營本案夾娃娃機店，改擔任燒烤店店員，月
    薪2、3萬元，經濟狀況不佳，且因肝硬化接受肝臟移植手術
    (見本院109年度簡字第1581號卷第25頁所附被告提出之中國
    醫藥大學附設醫院診斷證明書)，需定期回診等智識程度、
    經濟及生活狀況(見第141號卷第38頁)等一切情狀，量處如
    主文所示之刑，並諭知易科罰金之折算標準。
(四)被告未曾因故意犯罪受有期徒刑以上刑之宣告，有臺灣高等
    法院被告前案紀錄表附卷可考。其因一時失慮，致罹刑典，
    經此偵查、審判程序及科刑之教訓後，當知所警惕，而無再
    犯之虞。本院認被告所受宣告之刑，以暫不執行為適當，爰
    依刑法第74條第1項第1款規定，宣告如主文所示之緩刑。惟
　　被告為上開犯行，法治觀念實有不足，為建立被告正確之法
    治觀念，使其於緩刑期內能深知警惕，避免再度犯罪，爰併
    依刑法第74條第2項第8款規定，諭知被告於緩刑期內接受受
    理執行之地方檢察署所舉辦之法治教育2場次，暨依刑法第9
    3條第1項第2款規定，諭知於緩刑期間付保護管束，期能使
    被告於法治教育過程及保護管束期間，培養正確法治觀念，
    並深自惕勵。另被告若違反本院所定上開命其履行之事項情
    節重大，足認原宣告之緩刑難收預期效果，而有執行刑罰之
    必要者，檢察官得聲請撤銷其緩刑宣告，刑法第75條之1第1
    項第4款定有明文，併此敘明。
(五)沒收部分：
  1.本案經警查扣之選物販賣機4臺(含IC板4塊)，為當場賭博之
    器具；自機臺內取出之零錢合計現金2050元、商品7個，係
    賭檯上之財物，故不問屬於被告與否，均應依刑法第266條
    第2項規定諭知沒收。
　2.扣案之監視器電磁紀錄1片，應僅係警方自上開地點所設監
    視器查扣作為證據之電磁紀錄，難認係供犯罪所用、犯罪所
    生之物，且檢察官亦認無沒收之必要，爰不予宣告沒收。　
貳、不另為無罪諭知部分
    聲請簡易判決處刑意旨另認被告前開所為另涉犯刑法第268
    條之意圖營利，供給賭博場所及聚眾賭博罪嫌云云。惟犯罪
    事實應依證據認定之，無證據不得認定犯罪事實。又不能證
    明被告犯罪者，應諭知無罪之判決，刑事訴訟法第154條第2
    項、第301條第1項分別定有明文。刑法第266條第1項所處罰
    者，為賭博行為；同法第268條所處罰者，為供給賭博場所
    或聚眾賭博行為。刑法第266條第1項係從自己賭博行為獲得
    利益；同法第268條係從供給賭博場所或聚眾賭博行為獲取
    利益，並非自賭博行為獲利。因此不能以賭博之人，提供賭
    具或賭博場所，有贏錢之意圖，且有較大之獲利機會，即認
    該賭博之人之行為該當刑法第268條之罪。而一般店家擺設
    電子遊戲機供人投幣賭博，縱依該機器之設計結構，店家之
    勝率較高，惟其輸贏之或然率仍屬不確定，其性質係以該機
    器代替自己，與人在公眾得出入之場所賭博，與意圖營利供
    給賭博場所或聚眾賭博，係由他人賭博不同，且擺設電子遊
    戲機供人賭博，店家仍係憑偶然之機率以決定財物之得喪，
    並無何從中抽取金錢圖利之情形，與刑法第268條圖利供給
    賭博場所、聚眾賭博罪之要件尚屬有間。又刑法第268條之
    罪係以意圖營利，供給賭博場所或聚眾賭博為構成要件，係
    分別對「提供賭博場所供人賭博」藉以營利、或「邀聚不特
    定之多數人聚賭」藉以營利等非難性較高之「賭博媒介行為
    」所設之處罰規定。如係參與賭博財物之行為，因其賭博場
    所之不同，其非難性各異，法律依據其賭博行為之態樣，分
    別在社會秩序維護法第84條、刑法第266條(普通賭博罪)，
    對參與賭博財物之行為人設有行政罰或刑罰等不同之處罰規
    定。換言之，刑法第268條規定之圖利供給賭博場所、聚眾
    賭博罪，行為人所圖得之利益，應係「提供賭博場所」、「
    聚眾賭博」之犯罪構成要件行為所獲取之直接對價。至於參
    與賭博之財物輸贏，繫於賭博行為本身之射倖性 質，並非
    刑法第268條所規定之「意圖營利」。且任何場所之賭博參
    與者莫不希望贏取財物，尚不能以參與賭博之行為人，主觀
    上有參與賭博贏取財物之意圖，客觀上並有允許他人至其提
    供之場所賭博財物之行為，即認其行為已該當於刑法第268
    條之圖利供給賭場罪或圖利聚眾賭博罪之犯罪構成要件。查
    被告雖有利用上開電子遊戲機與不特定客人賭博財物之犯行
    ，但財物之輸贏係繫於具有射倖性質之賭博行為，並非另有
    就「提供賭博場所」或「聚眾賭博」之行為，得有具體之利
    益對價，自與刑法第268條之圖利供給賭場罪及圖利聚眾賭
    博罪之犯罪構成要件不合。此外並無證據證明被告有向不特
    定客人收取場地費或抽頭費圖利之情事，是其顯係利用上開
    電子遊戲機不確定之輸贏機率，與不特定客人賭博財物，並
    以該等電子遊戲機出現之偶然事實決定勝負，性質上係利用
    該等電子遊戲機，與不特定客人對賭，被告本身即具賭客之
    身分，而屬普通賭博罪之對向犯。故被告在公眾得出入之場
    所擺設上開電子遊戲機，並以該等電子遊戲機充作賭博機具
    ，係以該等機器代替自己，與不特定客人在公眾得出入之場
    所賭博，與刑法第268條意圖營利供給賭博場所或聚眾賭博
    之構成要件不符，尚難以該條之罪相繩。就此部分原應為被
    告無罪之諭知，惟聲請簡易判決處刑意旨認被告此部分之罪
    嫌，與前開經本院論罪科刑部分，有想像競合犯之裁判上一
    罪關係，爰不另為無罪之諭知。
參、退併辦部分
　　檢察官以109年度偵字第11951號移送併辦關於被告涉犯刑法
    第268條之意圖營利，供給賭博場所及聚眾賭博部分。因被
    告所為難認已構成圖利供給賭場、聚眾賭博犯行，業經本院
    敘明如前，難認此部分與前揭經本院論罪科刑之非法營業罪
    、賭博罪間，具有想像競合犯之裁判上一罪之關係。本院無
    從併予審理，應退回由檢察官另行依法處理。
據上論斷，應依刑事訴訟法第452條、第299條第1項前段，電子
遊戲場業管理條例第15條、第22條，刑法第11條前段、第266條
第1項前段、第55條、第41條第1項前段、第74條第1項第1款、第
2項第8款、第93條第1項第2款、第266條第2項，刑法施行法第1
條之1第1項，判決如主文。 
本案經檢察官林裕斌聲請簡易判決處刑及移送併辦，檢察官陳詠
薇到庭執行職務。
中    華    民    國    110   年    3     月    31    日
                  刑事第三庭  法  官  林慧欣 
以上正本證明與原本無異。　　　　　　　　　
如不服本判決應於收受判決後20日內向本院提出上訴書狀，並應
敘述具體理由。其未敘述上訴理由者，應於上訴期間屆滿後20日
內向本院補提理由書(均須按他造當事人之人數附繕本)「切勿逕
送上級法院」。
中　　華　　民　　國　　110 　年　　3 　　月　　31　　日
                              書記官  楊雅芳
附錄論罪科刑法條：
電子遊戲場業管理條例第15條
未依本條例規定領有電子遊戲場業營業級別證者，不得經營電子
遊戲場業。
電子遊戲場業管理條例第22條
違反第15條規定者，處行為人1年以下有期徒刑、拘役或科或併
科新臺幣50萬元以上250萬元以下罰金。
中華民國刑法第266條
在公共場所或公眾得出入之場所賭博財物者，處3萬元以下罰金
。但以供人暫時娛樂之物為賭者，不在此限。
當場賭博之器具與在賭檯或兌換籌碼處之財物，不問屬於犯人與
否，沒收之。